【裁判字號】    99,消債抗,158
【裁判日期】    991227
【裁判案由】    更生事件
【裁判全文】
臺灣板橋地方法院民事裁定           99年度消債抗字第158號
抗  告  人  林世芳
代  理  人  葉鞠萱律師
上列抗告人因更生事件，對於中華民國99年11月12日本院99年度
消債更字第216 號裁定提起抗告，本院裁定如下：
    主      文
原裁定廢棄。
抗告人林世芳自中華民國九十九年十二月二十七日下午四時起開
始更生程序。
本件命司法事務官進行更生程序。
    理      由
一、抗告人意旨略以：伊於達成協商時，協商還款金額實已超出
    伊所能負擔，嗣抗告人因無法負擔而毀諾，當有不可歸責於
    己之事由。又伊雖於民國97年8 月19日與銀行個別協商還款
    金額為新臺幣（下同）1 萬3,636 元，惟抗告人之女係自98
    年12月起始補貼生活費5,000 元，是伊協商當時應仍有不能
    履行或履行有重大困難之情形。為此爰依法提起抗告，併為
    聲明：原裁定廢棄等語。
二、按債務人對於金融機構因消費借貸、自用住宅借款、信用卡
    或現金卡契約而負債務，在聲請更生或清算前，應提出債權
    人清冊，以書面向最大債權金融機構請求協商債務清償方案
    並表明共同協商之意旨，消費者債務清理條例第151 條第1
    項定有明文。次按債務人與金融機構協商成立者，不得聲請
    更生或清算，但因不可歸責於己之事由，致履行顯有重大困
    難者，不在此限；本條例施行前，債務人依金融主管機關協
    調成立之中華民國銀行公會會員辦理消費金融案件無擔保債
    務協商機制與金融機構成立之協商，準用前項之規定，消費
    者債務清理條例第151 條第5 項、第6 項分別定有明文。
三、本件抗告人主張：其有不能清償債務之虞，於民國95年9月
    間參與銀行公會債務協商，並於同年月12日成立協商，約定
    自95年10月起，分120期，按月給付1萬8,436元，抗告人並
    依約繳付3期。肇於抗告人於協商時月收入約為2萬3,000元
    ，扣除協商金額1萬8,436元後，僅餘4,564元，除個人外，
    尚有二名未成年子女賴扶養（抗告人與配偶各負責1子女扶
    養費），所餘金額顯不足抗告人及受扶養人最低生活費（每
    人9,210元），致使繼續履行協商內容有重大困難，而此事
    由非債務人主觀惡意不履行協議，實係客觀上確有不可歸責
    於債務人之事由等情。業據提出財產及收入狀況說明書、債
    務人清冊、債權人清冊、戶籍謄本、95年協商成立協議書、
    債務人之綜合所得查詢資料、財產查詢清單、勞工保險投保
    資料等為證。而抗告人於協商當時為幼稚園安親老師，每月
    收入約為2萬3,000元等情，亦與臺灣新光商業銀行股份有限
    公司99年9月30日陳報狀及其附件大致相符。經本院調查結
    果，認抗告人主張：其協商時之收入，扣除協商應繳金額後
    ，已不足供其個人之最低生活需求，乃有不可歸責於己致無
    法繼續履行之情存在等語，並非無據。
四、基上，抗告人係一般消費者，其已達不能清償債務之程度，
    其中無擔保或無優先權之債務，在1,200萬元以下，之前雖
    與各債權銀行達成協議，但因不可歸責於己之事由，致履行
    上開協議顯有重大困難，且未經法院裁定開始清算程序或宣
    告破產，本件又查無消費者債務清理條例第6條第3項、第8
    條或第46條各款所定駁回更生聲請之事由存在，則抗告人聲
    請更生，即應屬有據。原法院以本件抗告人聲請更生，但未
    符消費者債務清理條例第151條第5項、第6項規定，而駁回
    抗告人之聲請，尚有未洽；抗告意旨指摘原裁定不當，求予
    廢棄，應認為有理由，自應由本院將原裁定廢棄，並准許抗
    告人自99年12月27日下午4時起開始更生程序。又按法院裁
    定開始更生或清算程序後，得命司法事務官進行更生或清算
    程序，必要時得選任律師、會計師或其他適當之自然人或法
    人一人為監督人或管理人，消費者債務清理條例第16條第1
    項定有明文。本件抗告人聲請更生既經准許，爰並依上開規
    定裁定命司法事務官進行本件更生程序。
五、至於抗告人提出之更生方案倘未能獲得債權人會議可決或經
    法院裁定認可者，依消費者債務清理條例第61條、第65條第
    1項規定，法院應同時以裁定開始清算程序，故非經法院裁
    定准予更生即可解免或減輕債務，仍應由債務人提出可供採
    擇之方案，以利於更生程序之進行，附此說明。
六、結論：本件抗告為有理由，爰依消費者債務清理條例第11條
    第2項、第45條第1項、第16條第1項、第15條，民事訴訟法
    第492條前段，裁定如主文。
中    華    民    國    99    年    12    月    27    日
                  民事第一庭    審判長法  官  李世貴
                                      法  官  黃若美
                                      法  官  黃信滿
以上正本證明與原本相符
本裁定不得抗告
中    華    民    國    99    年    12    月    27    日
                                      書記官  莊琬婷

司法院資訊處製作；財團法人民間司法改革基金會備份。
